【裁判字號】    98,上訴,940
【裁判日期】    981203
【裁判案由】    強盜
【裁判全文】
臺灣高等法院臺南分院刑事判決         98年度上訴字第940號
上  訴  人
即  被  告  庚○○
指定辯護人  本院公設辯護人  己○○
上列上訴人因強盜案件，不服臺灣臺南地方法院97年度再字第1
號中華民國98年8月10日第一審判決（起訴案號：臺灣臺南地方
法院檢察署97年度執聲再字第1號），提起上訴，本院判決如下
：
    主  文
上訴駁回。
    事  實
一、庚○○與已成年之丙○○（已另案判刑確定）、綽號「文修
    」之不詳姓名男子，3人結為一夥，基於共同意圖為自己不
    法所有之概括犯意聯絡，先後於如附表所示之時間、地點，
    以附表所示方法，致使王朝覬等被害人不能抗拒，而取渠等
    之財物（其行為人、犯罪之時間、地點、方法、被害人及所
    得財物，均詳如附表所示）。嗣丙○○於民國85年5月16日
    17時10分許，在台南市精忠三村614號前，為警循線查獲，
    而查知上情。
二、案經台南縣警察局歸仁分局報請臺灣台南地方法院檢察署檢
    察官偵查起訴。
    理  由
一、證據能力方面：按被告以外之人於審判外之陳述，雖不符合
    刑事訴訟法規定傳聞證據得為證據之例外規定，而經當事人
    於審判程序同意作為證據，法院審酌該言詞陳述或書面陳述
    作成時之情況，認為適當者，亦得為證據。當事人、代理人
    或辯護人於法院調查證據時，知有刑事訴訟法第159條第1項
    不得為證據之情形，而未於言詞辯論終結前聲明異議者，視
    為有前項之同意，刑事訴訟法第159條之5亦有明文。本案公
    訴人所引用具傳聞性質之供述證據，業經被告及辯護人於本
    院準備程序時同意作為證據（本院卷第41頁），且經本院於
    審理時提示辯護人、被告均表示無意見，迄於言詞辯論終結
    前亦未聲明異議，視為同意作為證據，本院審酌該等證據之
    取得過程並無瑕疵，與本案待證事實間復具有相當之關聯性
    ，自得採為證據。
二、認定事實方面：
    訊據被告庚○○矢口否認上開犯行，辯稱：伊未與丙○○及
    綽號文修之男子行搶；伊與丙○○曾見過兩次面，2人有發
    生口角；丙○○於警詢中供述伊與其共同強盜，係被刑求後
    所為的供述，並非實在；伊是與林建州聊天時談起此事，伊
    未授意林建州去找丙○○會面為台南監獄接見通聯紀錄之對
    話云云。惟查：
  (一)證人即共犯丙○○於原審審理中結證稱：「（你是否於85年
    2月24日於臺南縣歸仁鄉○○村○○路150號強盜甲○○〈原
    名王朝覬〉？）應該有，且經判刑確定。（上開案件你是否
    單獨犯案？）不是。我是與庚○○及綽號「文修」不詳姓名
    男子一起犯案。（起訴書附表編號2─85年2月底某日〈確定
    日期不詳〉，於高雄縣路竹鄉○○村○○路335之25號是否
    有強盜乙○○？）有的。（上開案件是否單獨犯案？）不是
    。我是與庚○○及綽號「文修」不詳姓名男子一起犯案。（
    你是否於85年3月12日晚上8時30分許在高雄縣路竹鄉○○村
    ○○路407號強盜丁○○等4人？）有的。（上開案件是否單
    獨犯案？）不是。我是與庚○○及綽號「文修」不詳姓名男
    子一起犯案。（你之前是否以證人身分作證證明被告庚○○
    的強盜案？）是的。（為何之前作證時的證述與今日證述不
    一致？）那時候事情還沒有被揭發，還可以隱瞞，所以我作
    了偽證，我已經被判偽證罪了，被告庚○○確實有與我一起
    犯案。（為何要隱瞞？）我不想再牽連其他人。（你所涉犯
    偽證案件中，你是否證述有人去探監要你為庚○○說謊話？
    ）是的。（你與綽號「文修」不詳姓名男子及庚○○的3次
    犯案，是如何行搶？過程為何請詳述之。）我與他們都是開
    車去，只有帶1支槍，槍是綽號「文修」不詳姓名男子或庚○○拿著。（你自己有無攜帶刀械？）有的，我帶壹支開山
    刀。（你為何在警察局及檢察官偵查時供述是帶兩支槍，由
    綽號「文修」不詳姓名男子及庚○○各持壹把槍？）可能是
    時間太久我記不清楚，應該是有帶兩支槍沒有錯，我自己是
    帶刀械。（3件案子你與綽號「文修」不詳姓名男子是否均
    動手有行搶？）是的。（搶得財物為何？）錢及手錶。（是
    否如本院85年度訴字第733號判決附表編號1、2、3號所示財
    物？）是的。（被害人乙○○於本院95年6月7日審理時證稱
    ：當天3個人行搶，只有看到1個人持槍，其餘沒有看到，本
    案行搶過程為何？）此案是被告庚○○擔任把風的工作…」
    等語在卷（見原審卷第75-77、92頁），核與證人即被害人
    甲○○於警訊時證稱：「（經警方查證你現住的處所曾被搶
    劫過，請你將當時情形詳述之？）確實有此事。時間是於85
    年2月24日零時30分許，在台南縣歸仁鄉○○村○○路150號
    我的洗車廠之辦公室，有2名歹徒持槍進入後以槍控制我及
    我的朋友強行搶走4萬元左右，得手後駕藍色箱型車逃逸」
    等語（見警卷一第4頁）、證人即被害人乙○○於警訊時證
    稱：「（經警方查證你在高雄縣路竹鄉○○村○○路335-
    25號內曾經被人持刀槍搶劫過，請你詳述之？）我在新達村
    大公路335-25號內是有被人搶劫過，時間我不記得。（你當
    時被搶了多少錢？）我被搶了1千元；（除你被搶外是否還
    有別人一起被搶？）另外還有3個人，因這3個人均是外地人
    ，我均不認識」等語（見警卷二第4頁）、證人即被害人丁○○於於警訊中證稱：「（於何時何地被搶？財物損失多少
    ？歹徒共有幾人？持何種做案工具？有無人受傷？）於85
    年3月12日20時30分，在高縣路竹鄉○○村○○路407號，財
    物損失約1萬8千元正，入內行搶歹待有3人，分持2把手槍（
    類似左輪手槍），無人受傷。（歹徒特徵為何？著何種衣褲
    、鞋子、髮型、明顯特徵？）3人歹徒均為男性，1名身高約
    165公分，著咖啡色風衣、褲子不詳、鞋子不詳、體重約60-
    70公斤、理平頭（5分頭），另1名高約170公分、重65-70公
    斤、方型臉、平頭、著藍色風衣、深藍西裝褲、鞋子不詳，
    另1名則不詳。均未發現有明顯特徵。」等語（見原審訴緝
    卷一第21、22頁）、證人即被害人戊○○於警訊中證稱：「
    （於何時、何地、何物被搶？價值多少？）於85年3月12日
    下午20時30分在路竹鄉○○村○○路407巷被搶現金約2、3
    萬及勞力士手錶乙支（號碼：R722067號）約13萬元。（當
    時情形如何？當時做何事？）當時我和朋友在玩麻將。不知
    何原因，外面傳來不要動的聲音及說全部的金錢拿出來。此
    時進入廚房的有2人，外面還有多少人不知道。」等語（見
    同上卷第24、25頁）、證人即被害人辛○○於警訊中證稱：
    「（於何時、何地被搶？價值多少？）於85年3月12日下午
    20時30分在路竹鄉○○村○○路407巷被搶現金3萬9千元。
    （當時做何事？當時情形如何？）當時我和朋友在玩麻將。
    此時有2名歹徒未蒙面持槍進入，左手拿槍，右手拿錢。進
    入廚房有2名歹徒，外面有幾名歹徒我不知道。（歹徒有幾
    人？特徵如何？乘何交通工具？）歹徒共有2人。持槍的歹
    徒身高約165公分，皮膚黑留平頭、年約30歲以下、身穿深
    色的上衣、台語腔、臉上及身體無任何的特徵。另1名歹徒
    身高約160公分、皮膚黑、臉長方、留平頭、年約20來歲、
    台語腔、臉上及身體上無任何的特徵。歹徒乘何種交通工具
    我不知道。」等語（見同上卷第26頁）、證人即被害人不詳
    姓名男子（按警訊筆錄記載「洪老吉」之年籍資料，惟其所
    簽之名字應係洪水吉，且洪老吉當時在服刑中，並未被搶，
    業據洪老吉於原審95年訴緝第24號乙案審理中結證在卷，有
    該卷第111頁審判筆錄足憑，並有與其所述相符之台灣高等
    法院被告全國前案紀錄表乙份附卷足憑，足認其係被冒名應
    訊，其並非被害人）於警訊中證稱：「（因何事為警製作筆
    錄？）因85年3月12日20時30分，發生被搶槍擊案接受調查
    ；（當時情況如何請詳述？）於右時地在路竹鄉○○路407
    號，丁○○宅內和林某、戊○○、辛○○等4人在宅內一樓
    後面打牌，忽然有3名男子入內喝令不要動搶我們的錢；（
    當時你等如何反應？現場狀況如何？）歹徒進入後，有2名
    靠近我們，另1歹徒留在外面控制客廳林某的兒女，3名歹徒
    共持2支手槍。我被搶了2萬7，歹徒搶後由原進入之正門逃
    逸。沒看到歹徒的車。（歹徒之年紀？體形？特徵？）進入
    現場一共3名歹徒，年紀約25歲左右，體型均是中等，在後
    面動手的2名，均為平頭、膚黑、削瘦」等語（見同上卷第
    23頁）均大致相符，足見證人丙○○上開證詞，已屬非虛。
  (二)參以證人即共犯丙○○於93年6月18日在台灣台南監獄服刑
    時，曾與案外人林建州會面時，2人間有如下之對話：【林
    建州：「我前幾天有個朋友來找我叫我跟你說一件事，說什
    麼…前幾年，說，好幾年前說有個朋友去卡到尾被人抓到，
    他說被抓到刑事組時，會被人”挺”，身上發現一張紙有電
    話跟人名就硬要說#%$…，他說不是，就硬”洗“，”洗”
    到最後受不了，就說是…然後現在這個也“到”好幾年了…
    ，想要出來投案，…要那個…想說…那個就…那個當初就“
    投”到受不了，才有在說的…不然其實…根本跟他沒有關係
    你知道吧？」丙○○：「那個…」林建州：「這事情你知道
    吧？」丙○○：「嗯！」林建州：「他說到那時候如果有出
    來要那個…」丙○○：「嗯！」林建州：「…這件事情再給
    他照實話說…說不是真正的就不是真正的…】，有該監接見
    明細表及通聯譯文各乙份附卷足憑（見偵卷(三)第27-37頁）
    。查渠2人上開對話，核與證人丙○○嗣於原審95年訴緝字
    第24號被告庚○○被訴懲治盜匪條例乙案於95年6月7日、7
    月5日審理中證述其因被警刑求而供出庚○○係共犯之情節
    相符（而丙○○於上開偽證之犯行，業經台灣台南地方法院
    檢察署檢察官以95年度偵字第12864號案件聲請簡易判決處
    刑後，亦經原審於96年10月22日，以96年度訴字第946號判
    決判處丙○○有期徒刑8月，減刑為有期徒刑4月，於96年12
    月29日確定在案，有該案判決書在卷可參），且證人即共犯
    丙○○於本案審理中復結證稱：「（此段對話的真意為何？
    暗示的對象為何？）當時對話中林建州沒有提及被告庚○○
    ，我不太清楚林建州要跟我暗示何人，林建州是告訴我他有
    一個朋友卡到我這件案件，叫我要照實講，有做就有做沒有
    做就沒有做；（對話中談到「硬洗」是否指被刑求？）我不
    太清楚「硬洗」的意思，應該是指刑求沒有錯，但我人已經
    關在裡面，我不知道林建州為何知道我被刑求。…（是否前
    後有兩人去探監，探監的人如何供述？）是的，探監的兩個
    人都告訴我出庭要幫庚○○說好話。（講好話是指什麼意思
    ？）我不知道如何解釋「講好話」，他們就暗示我要講好話
    。（你一開始在警察局及檢察官偵查中供述庚○○有參與犯
    案，為何庚○○於95年間通緝到案後你於本院審理中卻翻供
    是警察刑求才供述庚○○有參與？）我與庚○○是好朋友，
    我想不要再連累庚○○了才翻案他沒有參與犯案。（你後來
    又自白偽證？）因為來探監的人巳經告訴檢察官，我想事情
    已經隱瞞不住了，且我又收押禁見，所以我才自白偽證。」
    等語在卷（見原審卷第92、77、78頁），亦核與證人林建州
    於偽證案中證述：有關本案被告涉案之情形，被告曾要其至
    監獄帶話予丙○○，其探監後亦曾通知被告乙節（臺灣臺南
    地方法院檢察署95年度偵字第1286 4號卷第31頁）相符，參
    互觀之，自足認林建州係經由被告庚○○之轉知，始能如此
    知悉本案之案情，且復受被告庚○○之託，與證人丙○○接
    見會面，向其暗示被告庚○○將出面投案，將來如有出庭作
    證，要證稱被告庚○○非共犯，以利於被告庚○○日後投案
    免遭受刑罰訴追，此由被告庚○○亦於案發後逃亡被通緝，
    迄至94年12月13日始向原審具狀請求傳訊到案，益可佐證。
    而被告庚○○顯係畏罪心虛，擔心證人丙○○於其投案後如
    出庭作證時會供出其係共犯之實情，對其案情至為不利，始
    預先佈局，委請林建州為上開接見會面之舉，以確保投案後
    能安然而退，亦足認定。
  (三)綜上各情參互觀之，本件實罪證明確，被告犯行堪以認定，
    其所辯無非事後畏罪卸責之詞，不足採信。至證人甲○○於
    原審前審95年訴緝字第24號乙案審理中結稱：「（是否能指
    認今日庭上之庚○○當年是否有參與行搶）？我忘記了。）
    」等語（見原審前審卷2第113頁）；證人即害人乙○○於上
    開案件審理中結稱：「（是否能指出行搶之人？）時間太久
    ，我記不住了。（請指認今日庭上之庚○○當年是否參與行
    搶？）不記得了。」等語（見同上卷第114、115頁）；證人
    即被害人丁○○亦於上開案件審理中結稱：「（是否能當庭
    指認今日庭上之庚○○當年是否有行搶？）時間太久，無法
    指認。」等語（見同上卷第111、112頁），均未能確認被告
    係本案共犯，惟渠等於上開時地突遭受被告等人持槍強盜，
    衡情應係驚嚇萬分，本已難期渠等均能清楚記憶被告之面孔
    ，況自案發距渠等作證時，已相隔逾10年之久，渠等之記憶
    已益加模糊，故渠等上開證詞自均不足採為有利被告之認定
    。
三、新舊法比較適用方面：
    查被告行為後，刑法已於94年2月2日修正公布，並於95年7
    月1日生效施行，行為後法律有變更者，適用行為時之法律
    ，但行為後之法律有利於行為人者，適用最有利於行為人之
    法律，刑法修正後第2條第1項定有明文。茲比較本案該部分
    所涉新舊法律如下：
  (一)修正前刑法第28條共犯係規定：「二人以上共同實施犯罪之
    行為者，皆為正犯。」修正後則規定為：「二人以上共同實
    行犯罪之行為者，皆為正犯。」揆諸本條之修正理由係為釐
    清陰謀共同正犯、預備共同正犯、共謀共同正犯是否合乎本
    條規定之正犯要件。而被告所為上開犯行，既屬實行犯罪行
    為之正犯，無論依修正前或修正後之規定均構成正犯，即無
    有利或不利之情形，自無庸為新、舊法之比較，先予敘明。
  (二)刑法第56條之連續犯規定，業經刪除，則被告所犯罪名，依
    新法應依數罪併罰之規定分論併罰，此刪除雖非犯罪構成要
    件之變更，但顯已影響行為人刑罰之法律效果，自屬法律有
    變更，比較新、舊法結果，修正後之規定顯非較有利於被告
    。
  (三)被告行為後，懲治盜匪條例、刑法第330條第1項，業經總統
    於91年1月30日分別公布廢止、修正，並於同年2月1日分別
    失效、生效施行。按24年7月1日刑法施行後，最高法院曾決
    議「新刑法施行後，懲治盜匪條例廢止，將來比較刑之輕重
    時，不以新刑法與舊刑法比較，應適用新刑法與懲治盜匪條
    例比較定之。」（參見最高法院民刑事庭會議決議彙編（下
    冊）第2、537頁及最高法院28年上字第2397號判例意旨），
    而舊刑法第330條第1項雖亦有加重強盜罪之規定，惟因懲治
    盜匪條例有效施行期間，舊刑法強盜部份未適用，因而被告
    行為後法律變更，雖舊刑法第330條第1項法定刑「5年以上
    12年以下有期徒刑」，較新修正之上開刑法第330條第1項之
    法定刑「7年以上有期徒刑」為輕，然比較刑之輕重時，仍
    不以新刑法與舊刑法比較，而應以新刑法與懲治盜匪條例比
    較。而廢止前懲治盜匪條例第5條第1項第1款盜匪罪之法定
    刑為「無期徒刑或7年以上有期徒刑」，新修正刑法第330
    條第1項加重強盜罪之法定刑則為「7年以上有期徒刑」，是
    比較新舊法，自以修正後之刑法第330條第1項有利於被告。
四、論罪方面：核被告庚○○所為，均係犯修正後刑法第330條
    第1項之加重強盜罪。其與丙○○、綽號「文修」者彼此間
    ，有犯意聯絡及行為分擔，均為共同正犯。其附表編號2、3
    所示犯行，係以一共同加重強盜行為同時各侵害4個人之人
    身自由及財產法益，觸犯4個上揭罪名，均應各依想像競合
    犯規定，從一重處斷。先後3次加重強盜犯行，時間緊接，
    犯罪構成要件相同，顯係基於一個概括犯意反覆為之，應依
    修正前刑法連續犯之規定論以情節較重之附表編號3所示一
    罪，並依法加重其刑。其所犯附表編號3所示犯行，雖未經
    起訴，惟查該部犯行與起訴部分，有連續犯之裁判上一罪關
    係，為起訴效力所及，本院自得併予審究，附此敘明。
五、原審以被告罪證明確，因予適用刑法第2條第1項、第28條、
    第55條、第330條第1項，修正前刑法第56條規定，並審酌被
    告被告前有恐嚇取財等前科，素行非佳，有台灣高等法院被
    告全國前案紀錄表乙份附卷足憑，竟仍不知悔改，復年輕力
    壯，不思以正當手段取得財富，竟復結夥3人，攜帶兇器強
    盜被害人之財物，犯罪情節及所生危害非輕，犯後否認犯行
    ，並無悔意，並參酌共犯丙○○所處刑度等一切情狀，量處
    有期徒刑8年6月。本院經核原判決上開認事用法，俱無不當
    ，量刑亦堪認妥適。被告上訴意旨否認犯罪，指摘原判決認
    定事實錯誤，依前所述，為無理由，應予駁回。另結夥3人
    以上強盜，其本質仍為共同正犯，因其已表明為結夥3人以
    上，故主文之記載並無加列「共同」之必要，原判決主文雖
    贅列「共同」2字，然尚難謂為違背法令（最高法院79年度
    台上字第4231號判決參照），故認原判決尚無撤銷之必要，
    僅此敘明。
據上論結，應依刑事訴訟法第368條，判決如主文。
本案經檢察官邱克斌到庭執行職務。
中    華    民    國    98    年    12    月    3     日
                  刑事第二庭  審判長法  官  葉居正
                                    法  官  陳欽賢
                                    法  官  洪碧雀
以上正本證明與原本無異。
如不服本判決應於收受送達後10日內向本院提出上訴書狀，其未
敘述上訴理由者，並得於提起上訴後10日內向本院補提理由書（
均須按他造當事人之人數附繕本）「切勿逕送上級法院」。
                                    書記官  魏芝雯
中    華    民    國    98    年    12    月    3     日
 附表：
┌─┬─┬────┬────┬────────┬─────┐
│編│行│犯罪時間│犯罪地點│犯罪方式、被害人│ 備    註 │
│號│為│        │        │、所得財物      │          │
│  │人│        │        │                │          │
├─┼─┼────┼────┼────────┼─────┤
│1 │李│85年2月 │台南縣歸│夜間侵入王朝覬（│現金朋分用│
│  │德│24日零時│仁鄉辜厝│已更名為甲○○）│罄        │
│  │緯│30分許  │村中正路│住宅（兼供辦公室│          │
│  │、│        │150號   │），由綽號「文修│          │
│  │陳│        │        │」者及庚○○各持│          │
│  │春│        │        │1把不具殺傷力之 │          │
│  │雄│        │        │手槍（未扣案，無│          │
│  │、│        │        │證據足認具殺傷力│          │
│  │綽│        │        │），由丙○○持兇│          │
│  │號│        │        │器開山刀1把，脅 │          │
│  │「│        │        │迫王朝覬（已更名│          │
│  │文│        │        │為甲○○），致使│          │
│  │修│        │        │其不能抗拒，而強│          │
│  │」│        │        │取其現金新台幣（│          │
│  │者│        │        │以下同）約3、4萬│          │
│  │  │        │        │元得手。        │          │
├─┼─┼────┼────┼────────┼─────┤
│2 │同│85年2月 │高雄縣路│由庚○○持1把不 │現金朋分用│
│  │  │底某日（│竹鄉新達│具殺傷力之手槍（│罄        │
│  │  │確定日期│村大公路│未扣案，無證據足│          │
│  │上│不詳）  │335之25 │認具有殺傷力）負│          │
│  │  │        │號（檳榔│責在旁把風，由綽│          │
│  │  │        │攤）    │號「文修」者持1 │          │
│  │  │        │        │把不具殺傷力之手│          │
│  │  │        │        │槍（未扣案，無證│          │
│  │  │        │        │據足認具有殺傷力│          │
│  │  │        │        │）、丙○○持兇器│          │
│  │  │        │        │開山刀1把，脅迫 │          │
│  │  │        │        │乙○○及另3名不 │          │
│  │  │        │        │詳姓名，至使渠4 │          │
│  │  │        │        │人均不能抗拒，而│          │
│  │  │        │        │強取乙○○之現金│          │
│  │  │        │        │1千元、另3不詳姓│          │
│  │  │        │        │名者之現金合計3 │          │
│  │  │        │        │萬9千元許得手。 │          │
├─┼─┼────┼────┼────────┼─────┤
│3 │同│85年3月 │高雄縣路│夜間侵入丁○○住│現金朋分用│
│  │  │12日20  │竹鄉文南│宅，由綽號「文修│罄、勞力士│
│  │  │時30分許│村中華路│」者及庚○○各持│手錶一只未│
│  │上│        │407號   │1把不具殺傷力之 │尋獲      │
│  │  │        │        │手槍（未扣案，無│          │
│  │  │        │        │證據足認具殺傷力│          │
│  │  │        │        │），由丙○○持兇│          │
│  │  │        │        │器開山刀1把，喝 │          │
│  │  │        │        │令在場打麻將之林│          │
│  │  │        │        │宗彪、戊○○、蔡│          │
│  │  │        │        │福順、不詳姓名男│          │
│  │  │        │        │子（冒名洪老吉應│          │
│  │  │        │        │訊）不許動，脅迫│          │
│  │  │        │        │交出金錢來，至使│          │
│  │  │        │        │渠4人均不能抗拒 │          │
│  │  │        │        │，而強取丁○○之│          │
│  │  │        │        │現金約1萬8千元、│          │
│  │  │        │        │戊○○之現金約2 │          │
│  │  │        │        │、3 萬元、勞力士│          │
│  │  │        │        │錶1只（號碼：R72│          │
│  │  │        │        │206 7）、辛○○ │          │
│  │  │        │        │之現金3萬9千元、│          │
│  │  │        │        │不詳姓名男子之現│          │
│  │  │        │        │金3萬9千元得手。│          │
└─┴─┴────┴────┴────────┴─────┘
附錄所犯法條：
刑法第330條第1項：
犯強盜罪而有第321條第1項各款情形之一者，處7年以上有期徒
刑。


司法院資訊處製作；財團法人民間司法改革基金會備份。
